【裁判字號】    89,交訴,178
【裁判日期】    900706
【裁判案由】    業務過失致死等
【裁判全文】
臺灣高雄地方法院刑事判決                        八十九年度交訴字第一七八號
    公  訴  人  臺灣高雄地方法院檢察署檢察官
    被      告  甲○○
右列被告因過失傷害案件，經檢察官提起公訴（八十九年度偵字第三七九二號），本
院判決如左：
    主  文
甲○○無罪。
其餘被訴業務過失傷害部分，公訴不受理。
    理  由
一、公訴意旨略以：被告甲○○係第二貨運交通有限公司之大貨車司機，為從事駕駛
    業務之人，於民國八十九年一月三日下午二時許，駕駛車牌大貨車，沿高雄縣鳳
    山市○○路由西往東方向行駛，途經和平路十五號前方交岔路口，原應注意汽車
    行駛時，駕駛人應注意車前狀況，並隨時採取必要之安全措施，而依當時情形，
    又無不能注意之情事，詎其疏未注意及此，適有被害人方柏元騎乘未懸掛車牌之
    重型機車附載告訴人乙○○，沿和平路右側巷道行至交岔路口欲駛入和平路時，
    見甲○○之大貨車行駛而來，因煞車不及，致使機車失控滑倒而撞及大貨車右後
    車輪，使方柏元、乙○○人車倒地，方柏元因此受有胸腹部挫傷、胸腹部內出血
    之傷害，乙○○因此受有左肱骨骨折、右手第四、五掌骨骨折之傷害，雖送醫急
    救，方柏元仍於同日下午四時二十分許，不治死亡。因認被告甲○○一過失行為
    ，涉犯刑法第二百七十六條第二項之業務過失致死罪及同法第二百八十四條第二
    項前段之業務過失傷害罪嫌云云。
二、按犯罪事實應依證據認定之，無證據不得推定其犯罪事實；不能證明被告犯罪或
    其行為不罰者，應諭知無罪之判決，刑事訴訟法第一百五十四條、第三百零一條
    第一項分別定有明文。又所謂證據，係指超越一切合理之可疑，足以認定被告確
    有犯罪行為之積極證據而言。茍依現存之積極證據，就起訴意旨所指被告犯罪之
    待證事實，尚非不得為其他較有利被告之推斷，本諸罪疑為輕之法則，自難謂該
    事證已適合於被告犯罪事實之認定。再告訴人之指訴係使被告受刑事追訴為目的
    ，其所述被害情形，如無瑕疵可指，而就其他方面調查又與事實相符，其供述固
    未始不足採據為判決之基礎，惟其陳述倘尚有瑕疵，則在未究明前，即難遽採為
    論罪科行之根據（最高法院六十一年台上字第三○九九號判例意旨參照）。
三、本件公訴人認被告甲○○涉有前開犯行，係以被告甲○○之自白，告訴人乙○○
    之指述，並有道路交通事故調查報告表乙紙、車損照片三張及診斷證明書乙紙在
    卷可憑為主要論據。訊據被告固坦承於右揭時地駕駛大貨車與被害人方柏元駕駛
    之機車擦撞致生本件交通事故之事實，惟堅決否認有何過失之犯行，辯稱：我看
    路口沒有車才開，是通過路口之後，聽到車後方有撞擊聲，才發現被害人機車撞
    到大貨車後方，伊沒有過失等語。經查：
  (一)本件車禍發生前，被告駕駛車牌號碼ＩＰ─Ｄ八五號營業大貨車，沿高雄縣鳳山
    市○○路往鳳松路方向行駛，被害人方柏元騎乘未懸掛車牌重型機車，自和平路
    十五號旁之無名巷旁駛出，此為被告及告訴人所是認。而本件車禍係發生在和平
    路與無名巷之無號誌三岔路口，和平路為劃設有分向限制線（即雙黃實線）之雙
    線車道，和平路為幹線道，無名巷為支線道；車禍發生後，被告所駕駛之大貨車
    停在和平路往文橫路之車道上，大貨車前後輪分別距交岔路口之路燈五點四公尺
    及四點二公尺，大貨車右後車輪輪胎有撞擊痕，被害人騎乘之機車倒在和平路往
    鳳松路之車道，機車前後輪分別距上開路燈八點四公尺及八點一公尺，機車車頭
    毀損，且在機車後方留下起自無名巷長三點一公尺之機車刮地痕，惟無任何煞車
    痕，此有警製道路交通事故調查報告表、肇事現場照片及車損照片在卷可佐，由
    前開車禍現場情況研判，足見被告駕駛之大貨車車頭已駛過三岔路口旁之路燈，
    被害人方柏元騎乘機車附載告訴人沿無名巷往和平路行駛，在進入上開三岔路口
    前即已滑倒並往和平路方向滑行，致使倒地滑行之機車撞擊大貨車右後車輪，彰
    彰甚明。是公訴人認為被告疏未注意車前狀況肇致本件車禍，尚有可疑。
  (二)按車輛行至無號誌交岔路口，支線道車應暫停讓幹線道車先行，道路交通安全規
    則第一百零二條第一項第二款定有明文。告訴人方季龍於本院調查中供稱：當時
    方柏元騎機車載我從無名巷出來，我和方柏元在說話，我看到大貨車開過來時，
    我不知道方柏元有沒有看到，方柏元的機車就撞上去等語（見本院八十九年九月
    十九日訊問筆錄）；核與證人丙○○於警訊時證稱：當時我在肇事地點前的方成
    汽車保養廠門口目擊車禍發生，有一部重機車從鐵路旁小路（即無名巷）駛出，
    速度快未減速，兩人又在講話，未注意路口動態，煞車不及撞到大營貨車右後輪
    胎處摔倒，兩人均受傷被送往醫院急救，兩名騎士當時都未戴安全帽等語（見警
    訊筆錄）；於本院調查中具結證稱：當時有我站在汽車修理廠旁邊，工廠在小路
    （即無名巷）出來的左邊，我臉朝路口，看見二人騎一輛機車，二人均未戴安全
    帽從小路（即無名巷）出來且在說話，話說得很大聲沒有看前方，速度也沒有減
    慢就直接撞到貨車後面，因他們二人說話很大聲，所以我就一直看他們，他們的
    車速不是很慢，也沒有減速等語（見九十年二月十三日訊問筆錄），大致相符，
    顯見被害人方柏元騎乘機車附載乙○○沿無名巷支線道往和平路行駛至三岔路口
    時，因與後座之乙○○說話而未注意前方人、車動態，且因操作不當，機車倒地
    滑行撞及被告大貨車右後車輪，而在機車後方留下長三點一公尺之機車刮地痕，
    ，亦即被害人方柏元騎乘機車沿無名巷支線道行駛至上開路口前，並未暫停讓沿
    和平路幹線道駛至之被告大貨車先行，即已滑倒，灼然至明。
  (三)且本件車禍送台灣省車輛行車事故覆議鑑定委員會覆議意見亦認為：「方柏元無
    照（未達考照年齡）駕駛重機車，行經無號誌交岔路口，支線道未暫停讓幹線道
    車先行且自行失控滑倒，為肇事原因。甲○○無肇事因素。」，此有該會九十年
    三月二十八日府覆議字第九○○三一五號覆議意見書在卷可稽。雖台灣省高屏澎
    車輛行車事故鑑定委員會認為，「方柏元無照駕駛重機車支線未讓幹道線車先行
    失控滑倒為肇事主因。甲○○駕駛大貨車未注意車前狀況為肇事次因。」，此有
    該會八十九年一月二十八高屏澎鑑字第八九○一七六號鑑定意見書附卷可憑，惟
    該鑑定意見未斟酌被害人沿無名巷支線道駛至上開三岔路口，本應讓沿和平路幹
    線道駛來之被告先行，且因被害人與後座之告訴人說話，而未注意應禮讓，反而
    於進入三岔路口前即已先行滑倒等情，尚有未盡周延之處，難採為不利被告之認
    定。
四、按參與道路交通之駕駛人因信賴對方亦能遵守交通規則，同時為必要之注意並謹
    慎採取行動，故對不可預知且無從防範之對方違規行為應無預防之義務。本件車
    禍發生原因，係被害人方柏元騎乘機車附載乙○○自無名巷往和平路行駛時，因
    方柏元與後載之乙○○說話而疏未讓沿和平路幹線道之被告大貨車先行，且於進
    入路口前，機車失控滑倒方撞及被告大貨車右後車輪，而被告既在遵行車道行駛
    ，對被害人失控跌倒而撞及大貨車右後車輪之行為，並無預防之義務及預防之可
    能性，公訴人認為被告開車行經上開路段，未注意車前狀況，乃肇事發生車禍云
    云，顯有誤會。而被告既無應注意、能注意而未注意之過失，核其所為與刑法第
    二百七十六條第二項之業務過失致人於死之要件不符，且本院亦查無其他積極證
    據足認被告有公訴意旨所稱業務過失致死犯行，既不能證明被告犯罪，本件應諭
    知其無罪之判決。
五、又按檢察官以實質上或裁判上一罪案件，提起公訴，如經法院審理結果，認為一
    部無罪，他部不受理或免訴者，其判決主文，應分別諭知，此有最高法院五十五
    年度第四次民、刑庭總會會議決議可參。且刑法第二百八十四條之罪須告訴乃論
    ；又告訴乃論之罪經撤回者，法院應諭知不受理之判決，刑法第二百八十七條前
    段、刑事訴訟法第三百零三條分別著有明文。公訴人認本件被告甲○○一過失行
    為，涉犯刑法第二百七十六條第二項之業務過失致死罪嫌及同法第二百八十四條
    第二項前段之業務過失傷害罪嫌，且二罪有想像競合之裁判上一罪關係，惟本件
    被告涉犯業務過失致死部分，經本院審理結果，認為無罪，已如前述，而本件被
    告涉犯業務過失傷害部分，業據告訴人乙○○於本院審理中，聲請撤回告訴，揆
    諸前揭說明，爰依法為不受理判決之諭知。
據上論斷，應依刑事訴訟法第三百零一條第一項、第三百零三條，判決如主文。
中      華      民      國    九十      年      七      月      六      日
                                  臺灣高雄地方法院交通法庭
                                      法  官  廖  純  卿
右正本證明與原本無異。
如不服本判決，應於判決送達後十日內，向本院提出上訴狀。
                                      書記官  林  孝  聰
中      華      民      國    九十      年      七      月      六      日


司法院資訊處製作；財團法人民間司法改革基金會備份。
